臺灣臺中地方法院民事判決　96年度小上字第93號
上　訴　人　第一商業銀行股份有限公司
法定代理人　乙○○
訴訟代理人　丁○○
被上訴人　　丙○○○○○○
被上訴人　　甲○○
當事人間請求清償債務事件，上訴人對於中華民國96年8月24日
本院臺中簡易庭96年度中小字第2188號第一審小額民事判決不服
，提起上訴，本院合議庭判決如下：
    主    文
上訴駁回。
第二審訴訟費用新台幣壹仟伍佰元由上訴人負擔。
    理    由
一、按對於小額程序之第一審裁判之上訴，非以其違背法令為理
    由，不得為之；上訴狀內應記載上訴理由，表明下列各款事
    項：一原判決所違背之法令及其具體內容。二依訴訟資料可
    認為原判決有違背法令之具體事實，民事訴訟法第436條之
    24第2項、第436條之25分別定有明文；而所謂判決違背法令
    係指判決不適用法規或適用不當者而言。復按小額訴訟程序
    之第二審判決，依上訴意旨足認為上訴無理由者，得不經言
    詞辯論為之，民事訴訟法第436條之29第2款亦定有明文，合
    先敘明。
二、上訴人於原審主張：被上訴人許凱莉（即許月裡）於民國79
    年4月21日，邀同被上訴人甲○○為連帶保證人，向上訴人
    借款590萬元，約定借款期間為20年，被上訴人應按月攤還
    本息，利息依約定利率機動計付，其逾期6個月以內者，按
    上開利率10％，超過6個月以上部分，按上開利率20％加付
    違約金。詎被上訴人許凱莉自90年8月起即未定期清償，嗣
    其繳清借款本金，惟尚積欠共84,291元之利息，其中21,456
    元部分，係90年11 月21日起計算至90年12月21日止之利息
    ，機動利率為6.215 ％；另其中62,835元部分，係自90年12
    月22日起計算至91年3月19日止之利息，利率為6.837％，扣
    除被上訴人許凱莉在本行之存款2,671元後，尚積欠81,620
    元。為此依消費借貸之法律關係請求被上訴人應連帶給付如
    原審訴之聲明等語。
三、被上訴人許凱莉於原審則以：伊係於79年4月21日以坐落在
    高雄市○○路124號5樓之2房地產1棟，向上訴人銀行借款，
    並辦理最高限額828萬元之抵押權設定登記，但實際借款為
    590 萬元，分20年本金及利息按月攤還。惟伊於貸款期間均
    按月繳納本息，嗣於91年間，伊委託太平洋房屋仲介公司高
    雄市中正分店代售上開房屋，並於91年3月15日以總價460萬
    元，賣給訴外人陳建仁 (即陳家駒)。關於價金之收取及償
    還上訴人銀行貸款之事宜，伊均委由仲介公司處理，經向太
    平洋房仲介公司調閱當初履約保證結案明細表，該屋成交總
    額為460萬元，支付佣金138,000元，房屋稅9,481元，土增
    稅184,329元，代償上訴人貸款餘額4,142,733元，尚餘
    125,457元，加履約保證期間利息1,181元，於91年4月22日
    交由伊收執。上訴人銀行並製發抵押權塗銷同意書交由仲介
    公司辦理各項不動產交易過戶手續，依此足以證明伊並無積
    欠上訴人任何借款本金及利息，否則上訴人明知尚有欠款可
    得收取，竟未收取，當亦可認上訴人就本訴所請求之利息，
    於當時應有免除之意思表示。又自仲介公司於91年4月22日
    交付伊尚餘房屋價款125,457元及利息1,181元後，迄今已逾
    5年，期間從未接獲上訴人任何欠款通知或計算清單，是上
    訴人之利息，請求亦已逾請求權時效等語置辯；另被上訴人
    甲○○則抗辯伊對整個過程完全不了解等語。
四、原審綜合全辯論意旨及調查證據之結果認為：(一)被上訴人許
    凱莉雖已清償本件貸款本金餘額4,142,733元，然並無法舉
    證證明已清償自90年11月21日起計至91年3月19日清償日止
    之利息；(二)系爭利息其中自90年11月21日起至90年12月21日
    止之21,456元部分，上訴人自90年12月21日時起，即得行使
    借款利息返還請求權，而上訴人遲於95年12月29日始對被上
    訴人起訴，該部分利息請求權已罹於5年時效，從而判決上
    訴人本於消費借貸法律關係請求被上訴人給付60,164元部分
    ，為有理由，並判決駁回被上訴人其餘之訴。
五、本件上訴人係對於小額訴訟之第一審判決提起上訴，查其上
    訴理由略謂：上訴人於原審曾提出91年4月17日批覆書，其
    上載明：「餘帳欠利息84,291元擬同意借戶分四期（每期3
    個月）平均攤還，俟攤還完畢，豁免餘欠利息、違約金，並
    結案各節，准予照辦」。該批覆書係由被上訴人許凱莉向原
    告高雄分行提出申請，經高雄分行承辦人員呈報上級核定，
    兩造依批覆書內容，應認已達成和解，則利息請求權時效應
    為15年，原審疏未審酌前揭批覆書，顯有違民法第736條、
    第125條之規定，判決當然違背法令等語，上訴聲明：(一)原
    判決不利於上訴人部分廢棄；(二)前揭廢棄部分，被上訴人應
    連帶給付上訴人21,456元。
六、經查：
  (一)按民事訴訟採取辯論主義，當事人未主張之事實，除非有民
    事訴訟法第278條情事，法院即不得採為裁判之基礎。
  (二)本件上訴人於原審僅主張消費借貸法律關係請求被上訴人連
    帶給付積欠之利息，本院審酌原審卷證，上訴人於原審從未
    主張兩造間就此積欠之利息已達成訴訟外和解之事實，亦未
    提出前揭批覆書供原審審酌，原審即無審酌上訴人與被上訴
    人間就系爭利息是否已達成訴訟外和解之餘地。退萬步言之
    ，縱使上訴人於原審提出前揭批覆書，然本院審酌前揭批覆
    書僅為上訴人內部之文件內容，客觀上尚難據此推認兩造間
    已有訴訟上和解之意思表示合致，故本件上訴人於原審既未
    主張兩造有另外成立訴訟外和解之事實，且前揭批覆書客觀
    上亦無讓法官得知有此事實而行使闡明權，從而上訴人主張
    原審判決漏未審酌此事實並適用民法第736條、第125條之規
    定而違背法令云云，在法律上顯無理由，爰依首揭法條之規
    定，不經言詞辯論逕以判決駁回其上訴。又本件為小額訴訟
    程序之第二審裁判，應於訴訟費用之裁判時，確定其費用額
    如主文第2項所示，併予敘明。
七、據上論結，本件上訴為顯無理由，依民事訴訟法第436條之
    29第2款、第436條之32第2項、第449條第1項、第78條、第
    436條之32第1項、第436條之19，判決如主文。
中　　華　　民　　國　　96　　年　　12　　月　　31　　日
                  民事第一庭  審判長法  官  蔡王金全
                                    法  官  陳文爵
                                    法  官  陳毓秀
正本係照原本作成。
本判決不得上訴。
中　　華　　民　　國　　96　　年　　12　　月　　31　　日
                                    書記官  楊賀傑
